【裁判字號】    95,易,444
【裁判日期】    950417
【裁判案由】    詐欺
【裁判全文】
臺灣高雄地方法院刑事判決               95年度易字第444號
公  訴  人  臺灣高雄地方法院檢察署檢察官
被      告  甲○○
上列被告因詐欺案件，經檢察官聲請簡易判決處刑（95年度偵緝
字第98號），本院認不宜以簡易判決處刑，改依通常程序審理，
嗣於準備程序進行中，因被告就被訴事實為有罪之陳述，經告知
簡式審判程序意旨，並聽取公訴人及被告之意見後，本院合議庭
裁定由受命法官獨任依簡式審判程序審理，判決如下：
    主  文
甲○○幫助意圖為自己不法之所有，以詐術使人將本人之物交付
，處有期徒刑肆月，如易科罰金，以佰元折算壹日。
    事  實
一、甲○○明知國內社會常見之詐騙集團，經常利用他人之電話
    ，逃避執法人員之查緝，而提供自己之電話予陌生人士使用
    ，更常與財產犯罪密切相關，可預見為詐騙等犯罪集團所利
    用，以遂其等詐欺犯罪及隱匿、掩飾犯罪所得財物或財產上
    利益之目的，竟基於縱有人以其電話號碼實施詐欺取財犯罪
    ，亦不違背其本意之幫助詐欺犯意，於民國94年3 、4 月某
    日，在不詳地點，以新台幣3,000 元之代價，將其申辦之
    00-0000000號電話，販賣給曹順展詐欺集團國內重要成員林
    欽維（林欽維涉犯常業詐欺之部分，經臺灣高雄地方法院檢
    察署檢察官另行偵查起訴），林欽維旋將上開收購之市內電
    話輾轉交予曹順展詐欺集團成員，嗣該詐欺集團真實年籍姓
    名不詳之成員基於共同詐欺之犯意聯絡，於同年5 月7 日14
    時30分許撥打電話與丁○○，詐稱抽中鉅盛國際實業公司之
    贈獎港幣200,000 元，要求丁○○繳交訴訟預備金，並留下
    00-0000000號電話予丁○○作為與詐欺集團聯絡之用，致丁○○陷於錯誤，而匯款新臺幣62,000元至該詐欺集團指定之
    金融帳戶。嗣經臺灣高雄地方法院檢察署偵辦曹順展、林欽
    維詐欺集團案，始循線查獲上情。
二、案經內政部警政署高雄港務警察局報請臺灣高雄地方法院檢
    察署檢察官偵查起訴。
    理  由
一、按本件被告甲○○所犯係死刑、無期徒刑、最輕本刑為3年
    以上有期徒刑以外之罪，其於準備程序就前揭被訴事實為有
    罪之陳述，經受命法官告知簡式審判程序之旨，並聽取其與
    公訴人之意見後，本院認無不得或不宜改依簡式審判程序進
    行之處，爰依刑事訴訟法第273 條之1 第1 項、第284 條之
    1 ，裁定本件由受命法官獨任進行簡式審判程序，合先敘明
    。
二、上揭犯罪事實，業據被告甲○○於審理中坦承不諱，且據被
    害人丁○○於警詢中陳述綦詳，核與證人林欽維於警詢中陳
    述之情節相符，復有通聯調閱查詢單、案件詳細資料各1 份
    在卷足稽。衡諸一般人均可輕易申請辦理電話號碼使用，如
    無特殊理由，實無使用他人電話號碼之必要。況現今社會上
    ，常有不法之徒，以取得他人之電話號碼作為不法財產犯罪
    之用，並經各種平面或電子媒體一再傳播，而成為眾所周知
    之事實，而被告係智力成熟之成年人，對上情自不能諉為不
    知，而竟任意交付上開電話號碼予林欽維，足徵被告確已預
    見將自己申辦之電話號碼任意交予他人，將有可能會被利用
    作為實行不法財產犯罪之工具，顯不違反被告之本意，被告
    自有幫助該詐欺集團詐欺之未必故意。是本件事證明確，被
    告犯行堪以認定，應予依法論科。
三、按刑法上之幫助犯，係對於犯罪與正犯有共同之認識，而以
    幫助之意思，對於正犯資以助力，而未參與實施犯罪之行為
    者而言（最高法院75年度台上字第1509號、84年度台上字第
    5998號、88年度台上字第1270號判決參照）；是以，如未參
    與實施犯罪構成要件之行為，且係出於幫助之意思提供助力
    ，即屬幫助犯，而非共同正犯。查被告將電話號碼交予林欽
    維供曹順展及所屬之詐欺集團成員使用，使曹順展及所屬之
    詐欺集團成員得基於詐欺取財之犯意聯絡，向被害人丁○○
    施用詐術，致使被害人陷於錯誤，轉帳至上開詐欺集團所指
    定之帳戶內，而遂行詐欺取財之犯行，然被告將電話提供予
    該集團使用之行為，並不等同於向被害人施以欺罔之詐術行
    為，且亦無證據證明被告有參與詐欺取財犯行之構成要件行
    為，其所為僅對於曹順展及所屬之詐欺集團成員遂行詐欺取
    財犯行資以助力，是核其所為，係犯刑法第30條第1 項、第
    339 條第1 項之詐欺取財罪之幫助犯，依刑法第30條第2項
    規定，按正犯之刑減輕之。聲請簡易處刑之事實欄雖記載被
    告另販賣00-0000000號電話及提供高雄縣橋頭鄉○○路62巷
    14號住處供林欽維指揮黃美琴設置00-0000000、00-0000000
    、00-0000000、00-0000000號4 線電話，並利用被告提供之
    00-0000000號電話撥打詐騙電話與丙○○，惟被告否認有將
    00-0000000號電話販賣及將住處提供予林欽維申辦電話，且
    丙○○並未指訴詐欺集團係透過上開電話撥打予丙○○，此
    部分之犯罪事實業經公訴人當庭減縮，另檢察官雖記載被告
    販賣中國信託商業銀行金融帳戶存摺、提款卡、身分證影本
    予林欽維，惟被害人丁○○及丙○○接獲詐欺集團之詐騙電
    話後所匯至該詐欺集團指定之帳戶並非被告提供之上開帳戶
    ，是此部分亦予刪除，附此敘明。爰審酌被告一時貪小便宜
    ，提供電話供詐騙集團使用，致民眾受騙而匯款，助長詐騙
    犯罪風氣，並使不法份子易於逃避犯罪之查緝，嚴重破壞社
    會治安及造成被害人尋求救濟之困難，行為實有不當，惟念
    其係幫助犯，不法及罪責內涵較低，並參以僅獲取利益3,00
    0 元，及被害人受騙之金額為62,000元等一切情狀，量處如
    主文所示之刑，併諭知易科罰金之折算標準，以資懲儆。
據上論斷，應依刑事訴訟法第273 條之1 第1 項、第284 條之1
、第299 條第1 項前段，刑法第30條第2 項、第339 條第1 項、
第41條第1 項前段，罰金罰鍰提高標準條例第1 條前段、第2 條
，判決如主文。
本案經檢察官乙○○到庭執行職務。
中    華    民    國    95    年    4     月    17    日
                  鳳山刑事第1 庭      法  官  林芳華
以上正本證明與原本無異。
如不服本判決，應於判決送達後10日內，向本院提出上訴狀。
                                      書記官  黃靖媛
中    華    民    國    95    年    4     月    19    日
附錄本案論罪科刑法條
刑法第339條
意圖為自己或第三人不法之所有，以詐術使人將本人或第三人之
物交付者，處5 年以下有期徒刑、拘役或科或併科1 千元以下罰
金。
以前項方法得財產上不法之利益或使第三人得之者，亦同。
前2 項之未遂犯罰之。


司法院資訊處製作；財團法人民間司法改革基金會備份。
